【裁判字號】    92,抗,19
【裁判日期】    920407
【裁判案由】    妨害名譽
【裁判全文】
臺灣高等法院刑事裁定                              九十二年度抗字第一九０號
    抗  告  人
    即  自訴人  柯賜海
    被      告  林榮三
右抗告人因自訴被告誹謗案件，不服臺灣臺北地方法院九十二年度自字第七十四號，
中華民國九十二年二月二十五日裁定，提起抗告，本院裁定如左：
    主  文
抗告駁回。
    理  由
一、自訴人於原審自訴意旨略以：被告林榮三自認刑不上媒體、自以為無冕王、一筆
    在握、高下隨心，於民國九十一年十二月六日未經查證，依照台北地方法院檢察
    署查不到自訴人詐財、侵占、經濟犯罪之證據，為給國人、阿扁交代，捏造「開
    發小假案」以扣罪之事，又歪曲事實，以偏蓋全作反常之誹謗自訴人之報導，因
    認被告林榮三涉有刑法誹謗罪嫌云云。
二、按法院或受命法官於自訴案件第一次審判期日前，訊問自訴人、被告及蒐集或調
    查證據結果，如認案件有刑事訴訟法第二百五十二條至第二百五十四條之情形者
    ，得以裁定駁回其自訴，同法第三百二十六條第三項、第一項定有明文。又事實
    之認定應憑證據，如未能發現相當證據，或證據不足以證明，自不能以推測或擬
    制之方法，為裁判基礎（最高法院四十年臺上字第八十六號判例意旨參照）。此
    所謂認定犯罪事實之證據，係指足以認定被告確有犯罪行為之積極證據而言，如
    未發現相當證據，或證據不足以證明，自不能以推測或擬制之方法，以為裁判基
    礎。茍積極證據不足為不利於被告事實之認定時，即應為有利於被告之認定，更
    不必有何有利之證據。另言論自由為人民之基本權利，憲法第十一條定有明文保
    障，國家應給予最大限度之維護，俾溝通意見、追求真理及監督各種政治或社會
    活動之功能得以發揮。是刑法第三百十條第一項、第二項誹謗罪之成立，以行為
    人主觀上具有毀損他人名譽之不法意圖為構成要件。而行為人行為是否具有主觀
    不法意圖，須依行為當時之具體情況客觀判斷之，且立法者於一般阻卻違法事由
    外，另於刑法第三百十一條明列特別阻卻違法事由，以保障言論自由。倘無積極
    之證據足資證明行為人有毀損名譽之惡意，即應認行為人無惡意毀損他人名譽之
    犯意。
三、本件自訴人認被告林榮三涉犯刑法誹謗罪嫌，係以自訴人所涉詐欺等案件，遭台
    灣台北地方法院檢察官濫行起訴，被告所經營之自由時報，卻不查明真相而於新
    聞內容中加以報導，認報導內容不實，毀損自訴人之名譽，為其論據。
四、惟查：
（一）本件自訴人雖指稱：被告涉嫌為不實之報導，而毀損其名譽云云。然並未於自
      訴狀或補正自訴狀內明確記載其所指述報導之內容詳情究竟如何、如何不實，
      以供法院查證。
（二）自訴人確因涉犯常業詐欺等罪嫌，經台灣台北地方法院檢察署以九十一年度偵
      字第七七六Ｏ號案件偵查終結，向台灣台北地方法院提起公訴，有自訴人之全
      國前案查詢表在卷可證。被告之自由時報依據檢察官起訴之事實為報導，自不
      具惡意毀損他人名譽之犯意。
（三）被告僅係自由時報之董事長，並非報導之執筆人，且衡情董事長不可能親自處
      理或事先知悉每則新聞報導之內容，而自訴人復無法提供證據，證明被告主觀
      上有毀損自訴人名譽之惡意。
（四）本件除自訴人片面指訴、謾罵外，並未提出任何積極證據足資證明被告有自訴
      人所指訴之犯行。自訴人既未盡其基本之舉證責任，使法院形成相當程度之心
      證，被告犯罪嫌疑自屬不足，而有刑事訴訟法第二百五十二條第十款之情形。
      原審法院因而以裁定駁回自訴人之自訴，於法並無不合。自訴人抗告意旨，仍
      以其片面之指訴，認被告犯罪，核無理由，其抗告應予駁回。
五、據上論斷，依刑事訴訟法第四百十二條，裁定如主文。
中    華    民    國      九十二      年       四      月      七       日
                            臺灣高等法院刑事第五庭
                                審判長法  官  曾  德  水
                                      法  官  楊  貴  雄
                                      法  官  趙  功  恆
右正本證明與原本無異。
不得再抗告。
                                      書記官  孫  佩  琳
中      華      民      國    九十二    年      四      月      七      日


司法院資訊處製作；財團法人民間司法改革基金會備份。
